【裁判字號】    95,上訴,2902
【裁判日期】    950929
【裁判案由】    毒品危害防制條例
【裁判全文】
臺灣高等法院刑事判決                95年度上訴字第2902號
上  訴  人
即  被  告  甲○○
                    （現另案於臺灣基隆監獄執行中）
選任辯護人  蔡樹基律師
上列上訴人因毒品危害防制條例案件，不服臺灣基隆地方法院95
年度訴字第285號，中華民國95年6月21日第一審判決（起訴案號
：臺灣基隆地方法院檢察署94年度偵字第4986號），提起上訴，
本院判決如下：
    主  文
原判決撤銷。
甲○○持有第二級毒品，處有期徒刑壹年拾月。扣案之第二級毒
品甲基安非他命拾壹包（合計驗餘淨重佰肆拾壹點肆玖陸貳公
克），均沒收銷燬之；又扣案之分裝夾鍊袋拾壹個、夾鍊袋壹包
及電子磅秤壹個，均沒收。
    事  實
一、甲○○明知甲基安非他命係政府依據毒品危害防制條例公告
    管制之第二級毒品，非經許可，不得持有，竟於民國94年1
    2月14日下午3時30分許之前某不詳時日，自不詳管道取得第
    二級毒品甲基安非他命計11包（合計驗餘淨重341.4962公克
    ）後，即非法而持有之，並將之藏放在基隆市○○區○○街
    132號11樓住處。嗣為警於同年12月14日下午3時30分許，持
    搜索票前往其上址住處搜索而查獲，並當場扣得上揭甲基安
    非他命11包（合計驗餘淨重341.4962公克）、與甲○○所有
    第二級毒品用之夾鏈袋1包與電子磅秤1個，及與第二級毒品
    無關之非屬毒品之白色粉末2包（合計淨重33.51公克）、含
    有第一級毒品海洛因殘渣之研磨器與安非他命吸食器各2 組
    、新臺幣（下同）483,000元。
二、案經基隆市警察局移送臺灣基隆地方法院檢察署檢察官偵查
    起訴
    理  由
壹、程序部分：
    本件認定事實所引用之本件卷內所有卷證資料（包含人證與
    文書證據、物證等證據），並無證據證明係公務員違背法定
    程序所取得，又本件被告以外之人許全福、沈玉琳、李維綾
    及謝麗娟於審判外之陳述，亦無刑事訴訟法第159條之1至之
    3所規定之不得作為證據之情形，且卷內之文書證據，亦無
    刑事訴訟法第159條之4之顯有不可信之情況與不得作為證據
    之情形，則依刑事訴訟法第159條至159條之5之規定，本件
    認定事實所引用之本件卷證所有證據（包含人證與文書證據
    、物證等證據），均認為有證據能力，合先敘明。
貳、實體部分：
一、訊據被告坦承持有扣案之第二級毒品甲基安非他命，其稱：
    扣案之甲基安非他命11包及磅秤等物，均係證人許全福在本
    案為警查獲前，因欲前往臺灣區煤礦業同業公會附設臺灣礦
    工醫院（下稱臺灣礦工醫院）申請殘障證明，不方便攜帶扣
    案之毒品及磅秤等物，乃將之寄放在伊住處，伊將證人許全
    福寄放的甲基安非他命中之9小包放在住處床頭櫃，另2包則
    在徵得證人許全福同意後，於案發前取出供大家施用，扣案
    之甲基安非他命及磅秤等物均係證人許全福所有，非伊所有
    ，伊僅係代證人許全福保管扣案之甲基安非他命及磅秤等物
    ，並無販賣之意圖等語。經查：
（一）、被告自承基隆市○○區○○街132號11樓係伊住處，扣
        案之白色結晶體11包確係在伊持有中之事實，佐以扣案
        之白色結晶體11包，係基隆市警察局員警持原審法院核
        發之搜索票，於94年12月14日下午3時30分許，在被告
        上址住處查獲，有臺灣基隆地方法院94年度聲搜字第
        1243號搜索票、搜索扣押筆錄、基隆市警察局扣押物品
        目錄表、扣押物品收據等各1紙及搜索現場照片15幀在
        卷可稽，且扣案之白色結晶體經送憲兵司令部刑事鑑驗
        中心鑑驗結果，均含有甲基安非他命成分，有該鑑識中
        心95年4月20日（95）安鑑字第00654號鑑驗通知書1紙
        在卷可憑，足證扣案之白色結晶體內均含有第二級毒品
        甲基安非他命無訛，從而被告上開關於持有扣案甲基安
        非他命之不利於己之自白，即核與事實相符，可以採信
        。
（二）、雖被告雖以扣案之甲基安非他命11包，係證人許全福所
        有寄放在伊住處云云置辯，然查：
     1、被告對於扣案甲基安非他命之來源先後說詞不同：
 （1）、I、其於94年12月14日初次及第2次警詢時供稱：扣案
        之甲基安非他命係為警同在現場查獲之證人許全福及沈
        玉琳2人所共有，在案發前之1星期至3天前，陸陸續續
        寄放在伊住處（見偵查卷第11頁、第12頁反面）；II、
        嗣於翌日經警移送檢察官進行複訊時供稱：在警局時聽
        到證人許全福及沈玉琳要擔罪名，才向警供稱扣案之毒
        品係該2人寄放的，實際上扣案物品（包括毒品及非毒
        品）均是案外人游榮豐（綽號「阿不拉」）寄放的（見
        偵查卷第81頁、第87頁）；III、於94年12月21日第3次
        警詢及同日檢察官複訊時、94年12月26日第4次警詢及
        檢察官複訊時均供稱：扣案之毒品及施用器具等是伊與
        證人許全福及沈玉琳3人所共有，伊出資12萬元，由證
        人許全福出面接洽購買，合資購買扣案毒品之目的係為
        供己施用，證人李維綾可能係因警方是為了抓「阿不拉
        」，所以才會作不實陳述，她並不知道伊出資新臺幣12
        萬元（見偵查卷第121、第127頁、第135頁反面、第137
        頁）；Ⅳ、於95年3月17日檢察官偵查中供稱：扣案毒
        品係證人許全福在案發前1天，為至臺灣礦工醫院辦理
        殘障證明，所以先寄放在伊住處，當時證人李維綾亦在
        場各語（見偵查卷第175頁）。Ⅴ、於本院95年9月19日
        審理時稱：伊是冤枉的，原審法官跟伊說要判伊持有罪
        ，所以伊才自白的，伊替李維綾扛責任所以才這樣說的
        ，毒品是李維綾帶回來的等語。
 （2）、綜觀被告上開供述可知，被告就扣案毒品係何人所有乙
        節，先供稱是同案為警查獲之證人許全福及沈玉琳所共
        有，嗣改稱係綽號「阿不拉」之案外人游榮豐所有，忽
        又供稱係伊與同案為警查獲之證人許全福及沈玉琳共有
        ，最後供稱係證人許全福單獨所有，關於扣案毒品之來
        源，被告前後供述反覆，應係何者為真，已非無疑，是
        其供述扣案甲基安非他命係證人許全福或李維綾所有云
        云，即難以遽信。
     2、被告辯稱扣案之毒品係證人許全福交予伊寄放云云，然
        查證人許全福自始至終均否認此情，其於94年12月15日
        警詢時證述：不知扣案之毒品係何人所有（見偵卷第18
        頁）；於同日檢察官偵訊時亦結證稱：不知扣案之毒品
        係何人所有，於檢察官訊以為何被告供稱其知悉扣案毒
        品係何人所有時，證人許全福方證稱可能是「阿不拉」
        所有（見偵卷第83頁）；於95年3月10日檢察官偵查中
        證述：扣案之毒品非其所有，亦未收受被告交付之12萬
        元，且未經手購買扣案之毒品，上次偵訊時稱扣案之毒
        品係「阿不拉」拿來寄放的等語，是警察搜到後要將渠
        等帶下樓時，詢問被告為什麼有這麼多東西，被告說是
       「阿不拉」拿來寄放，其當時說怎麼有可能，「阿不拉
        」已經很久沒有在被告住處，後來警察要渠等不要講，
        渠等即沒有再講（見偵查卷第168頁）；於原審審理時
        證稱：扣案之毒品非其所有，亦未與被告集資購買扣案
        之毒品，當日為警查獲後，搭乘電梯下樓時，曾聽到有
        一名男子說扣案毒品是「阿不拉」的各語（見該日審判
        筆錄第6至第8頁）。又證人許全福於同日審判時固證稱
        曾於94年夏天因手鋸傷，至臺灣礦工醫院就醫，並於本
        案發生後，曾欲前往該院申請殘障證明等語（見同上審
        判期日筆錄第8頁），經原審函詢臺灣礦工醫院證人許
        全福就醫情形，該院覆以：證人許全福自稱遭電鋸傷及
        左手，造成撕裂傷及肌腱斷裂，於94年7月28日至94年
        8月3日，至該院就診並住院修補，然未曾向該院申請殘
        障證明等情，有該院95年6月6日（95年）礦醫事字第
        129號函暨證人許全福病歷表影本1份附卷可稽，由此固
        可證明證人許全福曾因手鋸傷，至臺灣礦工醫院就醫，
        及證人許全福因受有該傷，曾欲前往臺灣礦工醫院申請
        殘障證明等情節，然證人許全福證稱係在本案「案發後
        」欲前往臺灣礦工醫院申請殘障證明，此與被告所辯證
        人許全福係於本案「案發前」，因欲前往臺灣礦工醫院
        申請殘障證明，而將扣案之甲基安非他命及磅秤等物交
        予伊寄放之時間不同，且縱被告所供之證人許全福於案
        發前欲前往臺灣礦工醫院申請殘障證明之事實為真，亦
        難據此推認扣案之毒品即係證人許全福交予被告寄放。
    3、被告另供稱證人李維綾即伊女友知悉扣案毒品係證人許
       全福寄放云云，惟查，證人李維綾於警詢時證稱：扣案
       之毒品、磅秤、攪拌機等物，可能係證人許全福或綽號
       「阿不拉」之人所有（見偵查卷第37頁）；於檢察官偵
       查中結證稱：扣案之毒品及器具均係綽號「阿不拉」之
       人的，因為其於94年8月初前往被告住處居住時，綽號「
       阿不拉」及「阿不拉」之女兒即住在該處，且綽號「阿
       不拉」之人有在施用第二級毒品，所以猜扣案的毒品及
       器具係綽號「阿不拉」之人所有（見偵查卷第87至第88
       頁）；於原審審理時證稱，不知扣案的毒品係何人所有
       ，於警詢時並未提到證人許全福這個名字，也沒說是證
       人許全福的，只有說綽號「阿不拉」之人偶而會來，而
       且只知道綽號「阿不拉」之人有住在被告住處，但是未
       確定扣案毒品是綽號「阿不拉」之人的，警察當時是問
       是否知道綽號「阿不拉」之人在販賣毒品，其答以不曉
       得各語（見原審95年5月24日審判筆錄第15至第16頁）。
       由於證人李維綾於原審證述其於警詢、偵查中所為之供
       述與卷附警詢筆錄及偵訊筆錄之記載不同，於原審時，
       被告之辯護人聲請勘驗證人李維綾之警詢錄音帶及偵訊
       錄音光碟。原審因之函請移送本案之基隆警市察局將證
       人李維綾之警詢錄音帶函送院進行勘驗，基隆市警察局
       雖以95年6月1日基警刑大偵一字第0950015386號函覆業
       將證人李維綾之警詢錄音帶隨案移送至臺灣基隆地方法
       院檢察署偵辦，然原審查臺灣基隆地方法院檢察署起訴
       移送之卷證資料內，並無證人李維綾之警詢錄音帶，乃
       依職權傳喚本案紀錄證人李維綾警詢內容之證人即基隆
       市警察局警員林明加於原審95年6月7日到庭作證，證人
       林明加證稱：證人李維綾於警詢時陳述之內容與警詢筆
       錄記載相符，亦即證人李維綾於警詢時指稱扣案之毒品
       及器具可能是證人許全福或綽號「阿不拉」之人所有等
       語。另原審於95年6月1日依職權勘驗證人李維綾於94年
       12月15日檢察官偵訊時之錄音光碟，勘驗結果與檢察官
       該日偵訊筆錄記載大致相符，證人李維綾於檢察官偵查
       中確係證述，因綽號「阿不拉」之人居住在被告住處，
       而該人又有施用第二級毒品，因此猜測扣案之毒品係綽
       號「阿不拉」之人所有，又自其皮包內扣得之毒品，係
       被告要其拿到房間，其順手放到皮包內等語，有原審95
       年6月1日刑事勘驗筆錄1份在卷可按。由證人李維綾上開
       證言觀之，證人李維綾固於警詢、偵訊時指述扣案之甲
       基安非他命及磅秤等物可能係證人許全福或「阿不拉」
       的等語，然其並未解釋究係根據何種事實為如此之指述
       ，顯係憑空指述，尚難遽信，況此與其所陳，員警自其
       皮包內扣得之1包甲基安非他命，係被告交予其拿到住處
       房間內放置等情不符，是證人李維綾此部分證詞，亦無
       從據以認定扣案之毒品係證人許全福或「阿不拉」所有
       。
    4、被告雖另辯稱為警查獲時所施用之甲基安非他命，係自
       證人許全福寄放的11包甲基安非他命中，取出2包供大家
       施用云云。惟當日同為警查獲之證人許全福、沈玉琳及
       李維綾，並未證述如此之情節，業如前述，況被告於原
       審95年5月27日審判長訊問對證人沈玉琳之證言有何意見
       時亦供稱：證人許全福係在一個大的環保袋取出甲基安
       非他命供施用（見同上審判期日筆錄第5頁），與同日證
       人許玉琳證述所施用之第二級毒品，係證人許全福自行
       攜帶前往之情節大致相符，是被告此部分所辨既查無證
       據可佐，且與事實不符，無從採信。
    5、此外，同為警在現場查獲之證人沈玉琳於警詢、檢察官
       偵查中及原審審理時均證稱不知扣案毒品係何人所有（
       見偵查卷第27頁、第85頁），並於原審審理時證述扣案
       之毒品及器具等物並非其所有，其亦未與被告共同出資
       購買扣案之毒品等語（見原審95年5月24日審判筆錄第4
       頁）；又同為警在現場查獲之證人謝麗娟亦於警詢時陳
       稱，不知扣案之毒品及器具係何人所有等語（見偵查卷
       第43頁），是證人沈玉琳及謝麗娟亦未指證扣案之毒品
       係證人許全福所有。
    6、綜上證據，本件被告持有扣案之甲基安非他命，業如前
       認定，徵諸被告不否認自證人李維綾皮包內扣得之1包甲
       基安非他命，係其交予證人李維綾拿入住處房間衣櫥內
       放置，再佐以員警係在被告上址住處居住之房間床頭櫃
       內、住處電視機後方及證人李維綾放在房間衣櫥之皮包
       內查獲甲基安非他命等情（見偵卷第12頁至第13頁被告
       警詢筆錄、偵卷第174頁被告偵訊筆錄），推認扣案之第
       二級毒品應係被告所有，蓋倘扣案之甲基安非他命係他
       人所有而寄放在被告住處，被告理應將之放置在同一處
       ，而無藏置不同地方之理。至被告雖辯稱扣案之毒品係
       證人許全福所有云云，然證人許全福否認此情，且同為
       警查獲之證人沈玉琳、李維綾及謝麗娟均未如此指證，
       業如前述，復查無相關事證可佐扣案之甲基安非他命係
       證人許全福所有，被告上開所辯，核係事後卸責之詞，
       無從採信。
（三）、被告確係扣案甲基安非他命之所有人，且扣案之甲基安
        非他命合計驗餘淨重高達341.4962公克，雖復有似意圖
        販賣而持有第二級毒品所用之夾鏈袋1包及電子磅秤1個
        扣案，然查並無證據足資證明其事，是被告辯稱無販賣
        之意圖等語，尚非不可採信。
（四）、事證明確，被告非法持有第二級毒品之犯行，洵堪認定
        。
三、查甲基安非他命係毒品危害防制條例第2條第1項第2款所列
    之第二級毒品，被告甲○○未經許可，而持有扣案之甲基安
    非他命，核其所為係犯同條例第11條第2項之持有第二級毒
    品罪。檢察官雖起訴被告係與綽號「阿不拉」之案外人游榮
    豐共犯此罪名，然查被告否認此情；且證人許全福、沈玉琳
    及李維綾雖曾分別於警詢、檢察官偵查中證稱，因游榮豐曾
    居住在被告住處，且有施用第二級毒品之情形，因此認扣案
    之甲基安非他命可能係游榮豐所有，然渠等並未親自見聞游
    榮豐與被告共同持有扣案甲基安非他命之相關情事，且游榮
    豐縱有施用第二級毒品之事實，亦難據此推論游榮豐與被告
    共同持有扣案之甲基安非他命；另證人朱瑞駿於警詢、檢察
    官偵查中均係證稱，在被告上址住處看見游榮豐持有大量海
    洛因，且曾在被告上址住處向案外人游榮豐購買海洛因等語
    （見偵查卷第140至第141頁），於原審審理時亦僅證述，在
    被告住處看見證人許全福將新、舊海洛因摻在一起等語（見
    原審95年5月24日審判筆錄第12頁），並未證及游榮豐持有
    扣案甲基安非他命之情形，是檢察官認被告係與游榮豐共同
    持有扣案之甲基安非他命，尚乏所據。
四、原審據以論罪科刑，認被告係意圖販賣而持有第二級毒品罪
    ，固非無見，惟查：1、（1）、惟按犯罪事實應依證據認定
    之，無證據不得認定犯罪事實，刑事訴訟法第154條第2項定
    有明文。次按，所謂證據，係指直接間接足以證明犯罪行為
    之一切證人、證物而言；且事實之認定，應憑證據，如未能
    發現相當證據，或證據不足以證明，自不能以推測或擬制之
    方法，以為裁判基礎，最高法院30年上字第128號、40年臺
    上字第86號判例均可資參考。再按，認定不利於被告之事實
    ，須依積極證據，苟積極證據不足為不利於被告事實之認定
    時，即應為有利於被告之認定，更不必有何有利之證據，最
    高法院30年上字第816號判例意旨可資參照。（2）、又認定
    犯罪事實應依證據，為刑事訴訟法所明定，故被告否認犯罪
    事實所持之辯解，縱屬不能成立，仍非有積極證據足以證明
    其犯罪，不能遽為有罪之認定（30年上字第1831號判例參照
    ）。2、本件固經於現場查獲上揭甲基安非他命11包（合計
    驗餘淨重341.4962公克）、與甲○○所有第二級毒品用之夾
    鏈袋1包與電子磅秤1個，及與第二級毒品無關之非屬毒品之
    白色粉末2包（合計淨重33.51公克）、含有第一級毒品海洛
    因殘渣之研磨器與安非他命吸食器各2組、483,000元。然並
    無證據其持有毒品後，意圖販賣而持有，縱對其持有之毒品
    數量，難謂不多，然在無何積極確切之證據下，尚難認其意
    圖販賣而持有第二級毒品。被告上訴指摘原判決不當，非無
    理由，自應由本院予以撤銷改判。爰審酌被告持有毒品數量
    不少，及其犯後態度等一切情狀，量處如主文第2項所示之
    刑。扣案之甲基安非他命（合計淨重341.4962公克）係查獲
    之第二級毒品，應依毒品危害防制條例第18條第1項前段沒
    收銷燬之，又包裝扣案甲基安非他命之夾鍊袋11個，係用於
    包裹毒品，防止裸露、潮濕，便於攜帶之用，且為被告所有
    ，業如前認定，應依刑法第38條第1項第2款宣告沒收；又被
    告雖否認扣案之夾鍊袋1包及電子磅秤1個係其所有云云，然
    證人許全福、沈玉琳、李維綾及謝麗娟均證稱非渠等所有，
    徵諸證人許全福、沈玉琳及李維綾等人僅為警查獲施用第二
    級毒品之犯行，有渠等之本院被告前案紀錄表在卷可參，足
    見渠等並無隨身攜帶夾鍊袋及電子磅秤之需要，是證人許全
    福等證稱上開扣案物非渠等所有等語，即堪採信，而上開扣
    案之電子磅秤及夾鍊袋等物既係在被告住處查獲，顯在被告
    實力支配之下，認扣案之電子磅秤及夾鍊袋均應屬被告所有
    ，且係預備供持有及分裝本件第二級毒品之用，亦應依刑法
    第38條第1項第2款宣告沒收。至扣案之白色粉末1包（淨重
    17.06公克），不含法定毒品成分，僅含檢驗局部麻醉劑，
    扣案另包白色粉末（淨重16.45公克），僅含局部麻醉劑，
    有法務部調查局95年3月3日調科壹字第320003407號鑑定通
    知書1紙在卷可憑；又扣案之安非他命吸食器2組，應係被告
    施用毒品之器具；此外扣案之研磨器2組內雖含有第一級毒
    品鴉片（海洛因）殘渣，有前引憲兵司令部刑事鑑識中心鑑
    驗通知書1紙附卷可參，然此與本案被告持有第二級毒品之
    犯罪事實無涉；再者，本案既查無被告販出第二級毒品之事
    證，且證人李維綾及謝麗娟復非共犯，則自證人李維綾身上
    扣得之376,000元及自證人謝麗娟身上扣得之107,000元，即
    均與本案犯罪事實無相關聯，爰均不予宣告沒收。
據上論斷，應依刑事訴訟法第369條第1項前段、第364條、第299
條第1項前段，毒品危害防制條例第11條第2項、第18條第1項前
段、刑法第11條、第38條第1項第2款，判決如文。
本案經檢察官邱美育到庭執行職務。
中    華    民    國    95    年    9     月    29    日
                  刑事第八庭審判長法  官  鄭文肅
                                  法  官  陳國文
                                  法  官  江國華
以上正本證明與原本無異。
檢察官如不服本判決，應於收受送達後10日內向本院提出上訴書
狀，其未敘述上訴之理由者並得於提起上訴後10日內向本院補提
理由書（均須按他造當事人之人數附繕本）。
被告不得上訴。
                                  書記官  陳玉嬋
中    華    民    國    95    年    10    月    2     日
附錄：本案論罪科刑法條全文
毒品危害防制條例第11條
持有第一級毒品者，處三年以下有期徒刑、拘役或新臺幣五萬元
以下罰金。
持有第二級毒品者，處二年以下有期徒刑、拘役或新臺幣三萬元
以下罰金
。
持有專供製造或施用第一、二級毒品之器具者，處一年以下有期
徒刑、拘
役或新臺幣一萬元以下罰金。
持有毒品達一定數量者，加重其刑至二分之一，其標準由行政院
定之。


司法院資訊處製作；財團法人民間司法改革基金會備份。
